【裁判字號】    90,台上,7996
【裁判日期】    901228
【裁判案由】    因違反毒品危害防制條例案件
【裁判全文】
最高法院刑事判決                                九十年度台上字第七九九六號
    上  訴  人  甲○○
右上訴人因違反毒品危害防制條例案件，不服台灣高等法院台中分院中華民國九十年
九月十九日第二審判決（九十年度上訴字第四五一號，起訴案號：台灣台中地方法院
檢察署八十九年度偵字第二三四九號），提起上訴，本院判決如左：
    主  文
原判決撤銷，發回台灣高等法院台中分院。
    理  由
本件原判決認定：上訴人甲○○基於販賣第一級毒品海洛因之概括犯意，先於不詳時
間、地點，連續向不詳真實姓名及年籍綽號「阿信」之男子購買第一級毒品海洛因，
再於民國八十九年一月二十五日中午十二時許，在台中縣大里市○○街瑞城國小前，
以每一小包新台幣（下同）一千元之價格，販賣海洛因一小包予溫士榮（施用毒品部
分另由檢察官提起公訴）。又於同年一月底某日，在台中縣大里市○○街瑞城國小前
，以每一小包一千元之價格，販賣第一級毒品海洛因一小包予溫士榮。嗣於八十九年
二月三日，溫士榮與友人林金龍（施用毒品部分另由檢察官偵辦）二人相約各出資五
百元，欲購買第一級毒品海洛因施用，溫士榮遂於同日下午五時許，先以自己 0000-
000000號行動電話，撥打甲○○所有之 0000-000000號行動電話，欲購買第一級毒品
海洛因，雙方並約定在台中縣大里市○○街瑞城國小前交易。同日下午六時二十分許
，甲○○依約駕駛其所有車牌號碼Ｓ二－二二一三號自小客車行經台中縣大里市○○
路與成功路路口為警臨檢查獲，並在其駕駛之上開自小客車上查獲第一級毒品海洛因
十二小包（淨重二‧三七公克，包裝重一‧五七公克），及甲○○所有供販毒連繫用
之 0000－000000 號行動電話一支扣案，並循線於同日下午六時四十分許，在台中縣
大里市○○街瑞城國小前查獲溫士榮及林金龍二人，及在溫士榮身上查獲注射針筒一
支、塑膠軟管一條、 0000－000000 號行動電話一支，再於同日晚上七時許，前往甲
○○位於台中縣大里市○○○街一二五巷五號之租住處，查獲第一級毒品海洛因三大
包（淨重二十五‧五七公克，包裝重一‧八七公克，查獲時為四大包，惟經檢驗結果
，其中一包並無毒品反應）、及其所有供販毒所用之電子磅秤一台、帳簿一本、夾鏈
袋二大包（合計共一百五十四個）、研磨器一組等情。因而撤銷第一審之科刑判決，
改判仍論上訴人以連續販賣第一級毒品，累犯罪，判處有期徒刑拾肆年，並宣告褫奪
公權捌年，固非無見。
惟查：（一）有罪之判決書，須將認定之犯罪事實詳記於事實欄，然後於理由內逐一
說明其憑以認定之證據，使事實與理由兩相一致，方為合法。又販賣毒品罪，並不以
販入後復行賣出為構成要件，但須以營利為目的，故行為人有無此項犯罪之目的，自
應於事實欄內為翔實之記載，然後於理由內說明其憑以認定之證據，始稱適法。原判
決論處上訴人販賣第一級毒品罪，惟於事實欄內並未記載上訴人有無營利之意圖，及
其是否基於營利之目的而連續向綽號「阿信」之男子販入第一級毒品海洛因﹖每次數
量若干﹖理由欄內亦未說明其憑以認定之證據，難謂於法無違。（二）有罪之判決書
，對於被告有利之證據不採納者，應記載其理由，刑事訴訟法第三百十條第二款定有
明文。原判決雖認定扣案之帳冊為上訴人所有供販毒所用，惟該帳冊如何為上訴人所
有供販毒所用，原判決於理由內未予說明，已嫌判決理由不備，且該帳冊經送請內政
部警政署刑事警察局鑑定結果，認定「帳冊上筆跡與甲○○當庭筆跡不相符」等情，
有該局八十九年三月九日刑鑑字第二七八四○號鑑驗通知書一紙在卷可稽（見偵查卷
第八十五頁），果該鑑定屬實，得否認定前開帳冊為上訴人犯罪所用，不無疑問，原
審對此有利上訴人之證據究竟如何不足採取，並未說明其理由，遽行諭知沒收該帳冊
，即屬於法有違。（三）科刑之判決書其宣示之主文，與所載之事實及理由必須互相
適合，否則即屬理由矛盾，其判決當然違背法令。原判決主文欄諭知就上訴人販毒所
得二千元應予沒收，惟於理由欄第二段則又說明上訴人販毒所得為三千元（原判決第
十一頁倒數第四行），亦有判決理由矛盾之違誤。上訴意旨執以指摘，為有理由，應
認原判決有撤銷發回之原因。
據上論結，應依刑事訴訟法第三百九十七條、第四百零一條，判決如主文。
中      華      民      國     九十     年     十二     月    二十八    日
                              最高法院刑事第十一庭
                                  審判長法官  林  增  福
                                        法官  邵  燕  玲
                                        法官  吳  昆  仁
                                        法官  陳  世  雄
                                        法官  惠  光  霞
      右正本證明與原本無異
                                              書  記  官
中      華      民      國     九十一   年      一      月      七      日


司法院資訊處製作；財團法人民間司法改革基金會備份。
